臺灣高等法院刑事判決　　　　　　　100年度交上易字第203號
上　訴　人
即　被　告　張益嘉
上列上訴人因過失傷害案件，不服臺灣板橋地方法院100年度交
易字第248號，中華民國100年5月24日第一審判決（起訴案號：
臺灣板橋地方法院檢察署100年度調偵字第97號），提起上訴，
本院判決如下：
    主  文
上訴駁回。
張益嘉緩刑貳年。
    事  實
一、張益嘉考領有適當之普通重型機車駕駛執照，於民國98年12
    月22日上午7時30分許，騎乘車牌號碼303-BMU號普通重型機
    車，沿臺北縣板橋市（現改制為新北市板橋區，以下仍以改
    制前之名銜稱之）四川路1段往中山路方向行駛，迨行經四
    川路1段476號遠東愛買量販店停車場入口前時，明知汽車（
    包括機器腳踏車）行駛時應注意車前狀況及兩車併行間隔，
    且超車時應與前車左側保持半公尺以上距離，並隨時採取必
    要之安全措施，而依當時天候為晴天，日間有自然光線，路
    況係乾燥、無缺陷之柏油路面，又無障礙物，且視距良好，
    並無不能注意之情事，竟疏未注意及此，而於行進超車間不
    慎撞擊行駛在其右前方，由陳文淵所騎乘，車牌號碼APR-38
    5號普通重型機車之左側車尾，致陳文淵駕駛失控而人車倒
    地，因而受有左膝、左足背等多處擦挫傷之傷害。張益嘉於
    肇事後，在未被有偵查犯罪職權之機關或公務員知悉前，不
    逃避接受裁判，留在現場，經警方據報前往現場處理時，即
    當場承認為肇事人，因而接受裁判。
二、案經陳文淵訴由臺北縣政府警察局（現改制為新北市政府警
    察局）板橋分局報請臺灣板橋地方法院檢察署檢察官偵查起
    訴。
    理  由
壹、證據能力部分：
    按被告以外之人於審判外之言詞或書面陳述，除法律有規定
    者外，不得作為證據，刑事訴訟法第159條第1項定有明文。
    又被告以外之人於審判外之陳述，雖不符刑事訴訟法第159
    條之1至第159條之4之規定，而經當事人於審判程序同意作
    為證據，法院審酌該言詞陳述或書面陳述作成時之情況，認
    為適當者，亦得為證據；當事人、代理人或辯護人於法院調
    查證據時，知有同法第159條第1項不得為證據之情形，而未
    於言詞辯論終結前聲明異議者，視為有前項之同意，刑事訴
    訟法第159條之5亦有明文。查本件上訴人即被告張益嘉、檢
    察官於言詞辯論終結前，均未就本院所認定犯罪事實而經調
    查採用之證據主張有刑事訴訟法第159條第1項不得為證據之
    情形，本院復審酌各該證據作成時之情況，尚無違法及證明
    力明顯過低之瑕疵，認以之作為證據應屬適當，揆諸上開規
    定，本件經調查之證據，均有證據能力。至於本院所引之非
    供述證據部分，經查並非違法取得，亦無依法應排除其證據
    能力之情形，應有證據能力，合先敘明。
貳、實體部分：
一、上開犯罪事實，業據被告於警詢、偵查、原審及本院審理時
    均坦承不諱，核與證人即告訴人陳文淵於警詢及於偵查中經
    具結之證述情節相符（見99年度偵字第27664號偵查卷【下
    稱偵卷】第6、7、25頁），並有臺北縣政府警察局板橋分局
    道路交通事故現場圖、道路交通事故調查報告表(一)、(二)、龍
    昌診所於99年4月14日出具之陳文淵之診斷證明書、交通事
    故現場及機車照片共10幀附卷可稽（見偵卷第9至13、16至
    18頁）。按道路交通規則所稱之汽車，包括機器腳踏車；汽
    車行駛時，駕駛人應注意車前狀況及兩車併行之間隔，並隨
    時採取必要之安全措施；又汽車超車時，應與前車左側保持
    半公尺以上間隔，道路交通安全規則第2條第1項第1款、第
    94條第3項、第101條第1項第5款分別定有明文。且依卷附之
    前開道路交通調查報告表所載，當時天候為晴天，日間有自
    然光線，路況係乾燥、無缺陷之柏油路面，並無障礙物，且
    視距良好，顯無不能注意之情事，詎被告竟疏未注意而肇事
    ，其應負過失罪責甚明，此經臺灣板橋地方法院檢察署檢察
    官囑託新北市政府車輛行車事故鑑定委員會就肇事原因鑑定
    結果，認「張益嘉駕駛普通重型機車，超車未保持安全間隔
    ，為肇事原因」，有該鑑定委員會100年1月19日新北車鑑字
    第991595號鑑定意見書在卷可參（見100年度調偵字第97號
    偵查卷第7至9頁），顯亦同此見解。而本件車禍致使告訴人
    受有左膝、左足背等多處擦挫傷之傷害，已如前述，是被告
    之過失行為與告訴人所受之傷害結果間，顯有相當因果關係
    。綜上，足認被告自白與事實相符，罪證明確，犯行洵堪認
    定，應依法論科。
二、原審本於同上見解，適用刑法第284條第1項前段、第41條第
    1項前段，刑法施行法第1條之1第1項、第2項前段規定，又
    說明被告於偵查犯罪機關未察覺其犯行前，於警方前往處理
    本案事故之際，即承認為肇事人自首犯罪並接受裁判，有卷
    內之道路交通事故肇事人自首情形記錄表1件存卷可按（見
    偵卷第15頁），所為合於自首規定，爰依刑法第62條前段規
    定減輕其刑，並審酌被告素行良好，無其他前案紀錄，因一
    時疏忽肇生本案，兼衡其過失程度、告訴人所受傷勢，事發
    後雖曾與告訴人商談和解事宜，然囿於個人經濟因素而難達
    共識等一切情狀，量處拘役40日，如易科罰金，以新臺幣（
    下同）1,000元折算1日等情。其認事用法，核無違誤，量刑
    亦稱妥適。本件被告上訴意旨略以：(一)新北市政府車輛行車
    事故鑑定委員會之鑑定意見，認為被告超車未保持安全間隔
    ，為肇事原因，而告訴人無肇事因素，與事實並不相符，實
    則告訴人應與有過失；(二)縱認被告應負擔全部責任，但被告
    之家境狀況確實不佳，依原審量處之刑易科罰金，仍非被告
    所能負荷，請考量上情，再予酌輕量刑云云。惟查，本件犯
    罪事實，業據被告於警詢、偵查、原審及本院審理時均坦承
    不諱，核與證人陳文淵於警詢及偵查中證述之情節相符，並
    有臺北縣政府警察局板橋分局道路交通事故現場圖、道路交
    通事故調查報告表(一)、(二)、龍昌診所於99年4月14日出具之
    陳文淵之診斷證明書、交通事故現場及機車照片共10幀附卷
    可稽，足認被告自白與事實相符，已如前述，原審亦已就證
    據之取捨、認定事實及適用法律之理由，均詳予敘明，被告
    上訴仍執前詞，漫事爭執，但無其他積極舉證以供本院調查
    究明以實其說，其上訴難認為有理由，應予駁回。
三、末查被告與告訴人於本院審理中，已以6萬元達成和解，有
    新北市土城區調解委員會100年8月16日調解書1件在卷可憑
    （見本院卷第43頁），且於本院審理時業已全額付訖，而被
    告前未曾因故意犯罪，受有期徒刑以上刑之宣告，有本院被
    告前案紀錄表在卷可按，其因一時不慎而有本件犯行，致罹
    刑章，經此次教訓後，當已知所警惕，信無再犯之虞，本院
    認前開原審對其宣告之刑，以暫不執行為適當，爰依刑法第
    74條第1項第1款之規定，併予宣告緩刑2年，以啟自新。
據上論斷，應依刑事訴訟法第368條，刑法第74條第1項第1款，
判決如主文。
本案經檢察官蔡秋明到庭執行職務。
中    華    民    國   100    年    10    月    19    日
                  刑事第十庭  審判長法  官  李麗玲
                                    法  官  賴邦元
                                    法  官  張江澤
以上正本證明與原本無異。
不得上訴。
                                    書記官  胡新涓
中    華    民    國   100    年    10    月    20    日
附錄本案論罪科刑法條全文：
中華民國刑法第284條
因過失傷害人者，處6月以下有期徒刑、拘役或5百元以下罰金，
致重傷者，處1年以下有期徒刑、拘役或5百元以下罰金。
從事業務之人，因業務上之過失傷害人者，處1年以下有期徒刑
、拘役或1千元以下罰金，致重傷者，處3年以下有期徒刑、拘役
或2千元以下罰金。